臺灣高雄地方法院刑事裁定　　　　　　 94年度交聲字第341號
原處分機關　高雄市政府
異　議　人　甲○○
上列受處分人因聲明異議案件，對於高雄市政府交通事件裁決中
心94年6 月6 日所為之處分（原處分：高市府交裁字第32-M0000
0000 、32-M00000000號），聲明異議，本院裁定如下：
    主  文
高雄市政府玖拾肆年陸月陸日所為高市府交裁字第參貳─Ｍ零壹
參伍參柒陸玖號裁決處分之異議駁回。
高雄市政府玖拾肆年陸月陸日所為高市府交裁字第參貳─Ｍ零壹
參伍參柒陸捌號之裁決處分撤銷。
甲○○汽車駕駛人，駕駛汽車有不服從交通勤務警察之稽查，處
罰鍰新臺幣壹仟捌佰元，並記違規點數壹點。
    理  由
一、聲明意旨略以：異議人即受處分人甲○○係勝琪交通股份有
    限公司營業曳引車司機，於民國（下同）94年4 月6 日凌晨
    由公司調度人員派遣駕駛車號XJ-838號二軸聯結曳引車前往
    臺南縣永康市○○○路564 號前支援警戒，此緣於富佳交通
    公司所有車號915-HL號三軸聯結曳引車所拖運之板架車行駛
    有異，為使915-HL號車得以拖運其他貨品繼續北上，異議人
    即於現場等候保養場人員前來維修，竟遭警誤會車號XJ-838
    號車之貨物裝載超重核定之總重量，復因板架車故障無法依
    警指示至統一企業公司過磅，並無汽車駕駛人違規後，經交
    通勤務警察制止時，不聽制止之違規行為等語。
二、按「受處分人，不服第8 條主管機關所為之處罰，得於接到
    裁決書之翌日起20日內，向管轄地方法院聲明異議。」道路
    交通管理處罰條例第87條定有明文；又違反道路交通管理事
    件統一裁罰基準及處理細則第59條亦規定：「違反道路交通
    管理事件，受處分人不服處罰，依法聲明異議者，處罰機關
    應於接受異議書狀五日內，製作不服違反道路交通管理事件
    裁決聲明異議移送書，將案卷及有關證物連同聲明異議書狀
    ，送交該管地方法院審理。」申言之，違反道路交通管理事
    件，惟受處分人得依法聲明異議；反之，若非受處分人，即
    無權異議。經查：本件所涉之高雄市政府94年6 月6 日高市
    府交裁字第32-M00000000號違反道路交通管理事件裁決書（
    以異議人所駕駛之上開車輛裝載貨物超過核定重量之違規行
    為，所為之裁罰），其受處分人係勝琪交通股份有限公司（
    代表人羅珮緹），並非異議人甲○○；且據道路交通管理處
    罰條例第29條之2 第3 項及同條第1 項之規定，該項違規行
    為處罰之對象，原則上亦係對汽車所有人加以處罰甚明；而
    異議人所駕駛之上開車輛確屬勝琪交通股份有限公司所有，
    亦有本院調取之車號查詢汽車車籍網路列印資料1 紙在卷足
    憑，可知原處分機關確係依前揭規定針對違規車輛之汽車所
    有人加以裁罰無訛；則本件異議人甲○○既該違規裁罰處分
    之非受處分人，自無權就該裁決處分聲明異議，異議人就此
    部分之異議聲明自不合法律程式，應予駁回。
三、次查：異議人即受處分人甲○○確實於94年4 月6 日凌晨3
    時15分許，駕駛勝琪交通股份有限公司所有之車號XJ-838
    號二軸聯結曳引車，確定裝載貨物超過核定總重量之違規行
    為，以致在行經臺南縣永康市○○○路564 號前，遭警取締
    之事實，業據舉發本件違規之臺南縣警察局永康分局以答辯
    書陳述甚明，且異議人確載有重達9885公斤、9980公斤及95
    75公斤之鋼圈3 顆，共重29440 公斤，則加計異議人所駕駛
    車輛之空車重量，總重即達41440 公斤，然上開車輛載貨後
    核定之總重量為35000 公斤（即35公噸），是異議人車於前
    揭時、地超重逾6 公噸以上（即逾6000公斤），並有異議人
    車所裝載鋼圈之情形、顯示其中2 顆鋼圈重量之照片以及異
    議人車之車門旁所列示核定總重量之照片等在卷可稽，足見
    異議人確有裝載貨物超過核定總重量之違規行為甚明；次就
    ，異議人車取締當時確與板架車相聯結，亦可自卷附取締異
    議人車之照片可證，則異議人若確實僅前往上開地點支援警
    戒，應毋庸將已故障之板架車與所駕駛前往支援警戒之上開
    曳引車相互聯絡；況若異議人僅須至前揭地點支援警戒，亦
    得駕駛一般小客車或小貨車前往看守貨物板架即可，豈須竟
    駕駛車體龐大且又耗油之上開聯絡曳引車前往；均見異議人
    所辯非實；又舉發員警於答辯書述明：其於第1 次巡邏行經
    上開地點時即約當日凌晨3 時許，並無發現異議人車輛，然
    15分鐘後之凌晨3 時15分第2 次巡邏經過同上地點時，即見
    及異議人車，益徵異議人確係駕駛上開裝載貨物超重之車輛
    行經前揭地點無訛，否則，如依異議人所述於現場支援警戒
    故障之貨物板架車，焉會於取締前15分鐘時，竟從未見及異
    議人上開曳引車或故障板架車。是原處分機關認異議人駕駛
    上開汽車時，裝載貨物有超重之違規行為，應屬事實。而依
    道路交通管理處罰條例第29條之2 第第3 項之規定據以裁處
    勝琪交通股份有限公司新台幣2 萬6 千元罰鍰，並記汽車違
    規紀錄1 次，亦無不當。至異議人經執勤員警取締前開違規
    後，未配合取締警員之指示至地磅處過磅總重一節，業據臺
    南縣警察局永康分局書函及執勤員警書具之答辯書在卷可參
    ，且異議人就其未配合警員前往地磅處過磅一節，亦無否認
    （見其刑事聲明異議狀內容可證），僅係主張因其板架車故
    障故而未能配合至地磅處云云，然查：異議人所辯該板架車
    故障一節，難認屬實，已如前述，況異議人始終未曾提出該
    板架車確有故障之相關事證，足見其所辯此情，無非子虛，
    自不可信；惟異議人未配合取締員警至地磅處過磅，本院認
    依其行為應係道路交通管理處罰條例第60條第2 項第1 款所
    定：汽車駕駛人，駕駛汽車，不服從交通勤務警察稽查之違
    規行為，而非同條例第60條第1 項經交通勤務警察制止時，
    不聽制止。此觀諸取締警員除令異議人須配合前往地磅處過
    磅外，並未依據同條例第29條之2 第3 項之規定，對於異議
    人有何責令改正或當場禁止通行之處分，即可知本件並無同
    條例第60條第1 項之適用餘地；而執勤員警要異議人配合前
    往地磅處過磅，亦僅屬稽查手段而已，難認為「責令改正」
    或「當場禁止通行」之措施；是以異議人之上開違規行為，
    應依前揭條例第60條第2 項第1 款加以處罰，原處分機關竟
    誤認異議人違反上開條例第60條第1 項之規定，而以94 年6
    月6 日高市府交裁字第32-M00000000號違反道路交通管理事
    件裁決書加以裁罰，於法自有未合；因此，異議人就此部分
    之異議聲明雖無理由，惟原處分既有前開瑕疵，仍屬違法之
    處分，本院撤銷此部分之處分（即94年6 月6 日高市府交裁
    字第32-M00000000號之裁決處分），並依道路交通管理處罰
    條例第60條第2 項第1 款、第63條第1 項第1 款自為主文第
    3 項所示之處分。
四、據上論斷，應依道路交通案件處理法第18條前段、第20條前
    段，裁定如主文。
中　　華　　民　　國　　94　　年　　12　　月　　28　　日
                    交通法庭    法　官  高思大
以上正本證明與原本無異。
如不服本裁定應於送達後5日內向本院提出抗告狀。
中　　華　　民　　國　　94　　年　　12　　月　　29　　日
                                書記官  蔡語珊
